臺灣高等法院臺中分院刑事判決　　　　　　　　九十三年度交上易字第一五六五號
　　上　訴　人　臺灣彰化地方法院檢察署檢察官
　　上　訴　人
　　即　被　告　甲○○
右上訴人因被告過失傷害案件，不服臺灣彰化地方法院九十三年度交易字第一三四號
，中華民國九十三年十月二十六日第一審判決（起訴案號：臺灣彰化地方法院檢察署
九十三年度調偵字第二五一號），提起上訴，本院判決如左：
      主  文
原判決撤銷。
甲○○從事業務之人，因業務上之過失傷害人，處有期徒刑月，如易科罰金，以
百元折算壹日。
      事  實
一、甲○○前任職於「順鑫交通有限公司」，其於任職期間內係擔任營業大貨車司機
    ，為從事業務之人。其於民國九十三年三月十七日上午，駕駛車牌號碼四八三－
    ＧＢ號之營業用大貨車，沿國道三號高速公路由南往北方向行駛，當日上午十一
    時五十七分許，行經該路段一九六公里北向處（位於彰化縣境內）時，其原應注
    意該路段對二十公噸以上之大型車輛所設之速限為時速九十公里，且駕駛車輛應
    注意車前狀況，並隨時採取必要之安全措施，又依當時天候晴、日間自然光線、
    路面乾燥無缺陷，道路無障礙物，光線、路況及視距均良好等情形，並無不能注
    意之情事，竟疏於注意，貿然以時速約一百公里之速度超速行駛，並欲由該處之
    外側車道違規超越前車，此時適有丙○○駕駛車牌號碼Ｍ四－三六一二號自用小
    貨車，於行經上開路段時，因未與前車保持安全距離，致追撞由陳進財所駕駛之
    車牌號碼ＯＤ－七四八八號自用小貨車後，停放於外側車道，丙○○亦未注意其
    所駕駛之車輛於肇事後停在主線車道上已形成危險路障，而疏於立即在其車輛後
    方設置車輛故障警告標誌，致甲○○於違規變換車道至外側車道欲超車時，雖發
    現丙○○所駕駛車牌號碼Ｍ四－三六一二號自用小貨車停放於外側車道，但已因
    超速行駛及疏於注意車前狀況而不及反應，其所駕駛之營業用大貨車乃由後方追
    撞丙○○所駕駛之自用小貨車，使丙○○受有頭部外傷併蜘蛛膜下出血、硬腦膜
    及硬腦膜下血腫、右尺骨骨折併肘關節脫位及左背及雙腿多處擦傷（大於一百公
    分）等傷害。甲○○於肇事後，犯罪未被發覺前，向據報前往現場處理，有偵查
    犯罪權限之國道公路警察局第七警察隊員警自首並接受裁判。
二、案經丙○○訴請臺灣彰化地方法院檢察署檢察官偵查起訴。
      理  由
一、訊據上訴人即被告甲○○對於右揭駕車肇事致被害人丙○○受傷之事實均坦白承
    認，核與被害人丙○○之指述，及證人陳進財於偵訊中之證述大致相符，並有道
    路交通事故現場圖一紙、道路交通事故調查報告表(一)、(二)各一紙及現場照片六幀
    等附卷可資佐證，而本件被害人丙○○確因本件交通事故而受有前開之傷害，亦
    有亞東紀念醫院所出具之診斷證明書一紙附卷為憑。被害人確因本件車禍而受傷
    ，允無疑義。
二、按汽車行駛時，駕駛人應注意車前狀況，並隨時採取必要之安全措施，且汽車行
    駛於高速公路，應遵守其管制之規定，此道路交通安全規則第九十四條第三項、
    第一百零五條分別定有明文，而依前揭道路交通事故調查報告表之記載，案發當
    時之路況、光線及視距均良好等情形，並無不能注意之情事，詎被告竟疏未注意
    遵循該規定，冒然超速行駛，又未充分注意車前狀況，採取必要之安全措施，以
    致肇事，自應負過失之責，雖被害人先於高速公路上肇事後，未於適當距離擺設
    警示標誌，亦與有過失，仍不能因此解免其應負過失之責，此經檢察官送請臺灣
    省彰化縣區車輛行車事故鑑定委員會鑑定後，亦同此認定，有該會九十三年八月
    十一日彰鑑字第九三○五五六號函送之鑑定意見書一紙附卷可稽。而被害人確因
    本件事故而受有傷害，已見前述，則被告之過失行為與被害人受有傷害之間，具
    有相當之因果關係，是被告過失犯行堪以認定，應依法予以論科。
三、核被告所為，係犯刑法第二百八十四條第二項之業務過失傷害罪。查被告於肇事
    後，犯罪未被發覺前，向據報前往現場處理，有偵查犯罪權限之國道公路警察局
    第七警察隊員警自首，坦承駕車肇事，並接受裁判之事實，業據被告供明在卷，
    核與前開道路交通事故調查報告表及警製自首情形紀錄表相符，應依自首之規定
    減輕其刑。原審法院因認被告罪證明確，而予論科，固屬有據。然原判決未調查
    審究被告自首之事實，依法減輕其刑，且本件被告為肇事主因，肇事迄今已逾十
    個月以上，仍毫無與被害人進行民事和解之意願，其量刑難謂適當。檢察官上訴
    意旨，認原判決量刑過輕，即有理由，且原判決既有前揭未審酌被告自首之違誤
    ，自應由本院將之撤銷改判。爰審酌被告過失程度之輕重，被害人亦應負少部分
    過失責任，及被告肇事後雖對其犯行坦白承認，但並未能就民事責任部分積極與
    被害人達成和解賠償其損失，犯後態度難謂良好等一切情狀，量處如主文第二項
    所示之刑，並諭知易科罰金之標準，以示懲儆。
據上論斷，應依刑事訴訟法第三百六十九條第一項前段、第三百六十四條、第二百九
十九條第一項前段、刑法第二百八十四條第二項、第六十二條前段、第四十一條第一
項前段，罰金罰鍰提高標準條例第一條前段、第二條，判決如主文。
本案經檢察官乙○○到庭執行職務。
中      華      民      國    九十四    年      二      月      三      日
                                   臺灣高等法院臺中分院刑事第六庭
                                         審判長法　官　李  文  雄
                                               法  官　陳　嘉　雄
                                               法　官  邱  顯  祥
右正本證明與原本無異。
不得上訴。
                                               書記官  陳  桂  芬
中     華     民     國     九十四     年      二      月      四       日
                                                              　　　　　Ｆ
